【裁判字號】    97,消債清,63
【裁判日期】    971231
【裁判案由】    清算事件
【裁判全文】
臺灣臺南地方法院民事裁定            97年度消債清字第63號
聲  請  人
即  債務人  甲○○
代  理  人  李慧千律師
上列當事人聲請消費者債務清理事件，本院裁定如下：
    主  文
債務人甲○○自民國九十七年十二月三十一日十七時起開始清算
程序。
    理  由
一、按債務人不能清償債務或有不能清償之虞者，得依本條例所
    定更生或清算程序，清理其債務；法院開始清算程序之裁定
    ，應載明其年、月、日、時，並即時發生效力，消費者債務
    清理條例（下稱消債條例）第3條、第83條第1項定有明文。
    又按債務人對於金融機構因消費借貸、自用住宅借款、信用
    卡或現金卡契約而負債務，在聲請更生或清算前，應提出債
    權人清冊，以書面向最大債權金融機構請求協商債務清償方
    案，並表明共同協商之意旨，債務人與金融機構協商成立者
    ，不得聲請更生或清算，但因不可歸責於己之事由，致履行
    顯有重大困難者，不在此限，消債條例第 151條第1、5項亦
    定有明文。
二、本件聲請意旨略以：聲請人即債務人甲○○現擔任褓母、清
    潔工及台興旅社之代班工作，每月薪資收入約新臺幣（下同
    ） 6,000元，除此薪資收入外，並無其他財產，然累積債務
    總金額已達 1,478,682元，均為無擔保或無優先權之債務，
    債務人有不能清償債務之情事，前已提出債權人清冊，以書
    面向最大債權金融機構即中國信託商業銀行請求共同協商債
    務清償方案，惟因債務人目前收入扣除基本生活支出之費用
    後，債權銀行所提第一階段每月清償 5,000元之條件，顯已
    超越債務人能力所能負擔，以致協商不成立，債務人前曾從
    事營業，平均每月營業額未超過20萬元，然債務人現僅係一
    般消費者，不再從事營業活動，復未經法院裁定開始更生程
    序或宣告破產，爰依上開規定，提出前置協商不成立證明書
    、財產及收入狀況說明書、債權人清冊、債務人清冊，聲請
    清算等語。
三、按債務人對於金融機構因消費借貸、自用住宅借款、信用卡
    或現金卡契約而負債務，在聲請更生或清算前，應提出債權
    人清冊，以書面向最大債權金融機構請求協商債務清償方案
    ，並表明共同協商之意旨，消費者債務清理條例第151條第1
    項定有明文。
四、經查，債務人主張其曾於97年10月6日向最大債權金融機構
    中國信託商業銀行申請債務協商，惟協商不成立等情，業據
    提出前置協商不成立通知書為證，復經本院依職權函詢中國
    信託商業銀行，並有中國信託商業銀行97年12 月16日97年
    度消債清字第63號之民事陳報狀在卷可稽，自堪信債務人已
    與最大債權銀行踐行前置協商而不成立為真實。
五、又查，債務人主張其現每月薪資收入約 6,000元，負債總額
    為 1,478,682元，均為無擔保或無優先權之債務，名下並無
    任何財產。而債務人前曾從事營業，平均每月營業額未超過
    20萬元，然債務人現僅係一般消費者，不再從事營業活動之
    事實，業據提出債權人清冊、債務人清冊、債務人之財產及
    收入狀況說明書、戶籍謄本、前置協商不成立通知書、財政
    部臺灣省南區國稅局94年度至96年度綜合所得稅各類所得資
    料清單、財政部臺灣省南區國稅財產歸屬資料清單、91年至
    93年度營利事業所得稅結算申報書、財團法人金融聯合徵信
    中心當事人查詢個人資料（信用報告）等件為證，並經本院
    依職權查詢營利事業登記基本資料及調取債務人之郵政、勞
    、健保及集保資料、電子稅務閘門財產所得調件明細表、財
    政部臺灣省南區國稅局所得稅之申報資料等文件審閱，核屬
    相符，應堪認債務人之上開主張為真正。
五、本院審酌債務人甲○○每月收入僅約 6,000元，而依債務人
    所提之財產及收入狀況說明書列載，債務人每月必要生活費
    用包含水電費740元、瓦斯費200元、交通費500元、 電信費
    515元、電視台月租費500元、膳食費3,000元、健保費475元
    ，總共 5,930元，尚較內政部依按照政府最近一年平均每人
    消費支出（包括食品費、衣著鞋襪費、房租水電費、家居管
    理費、醫療保健費、交通通訊費、娛樂教育費及雜項支出）
    百分之六十所訂定公告之97年度臺灣省低收入戶最低生活費
    用每人每月為 9,829元為低，應堪採信。準此計算，債務人
    每月收入約6,000元，扣除其最低生活費5,930元以後，僅餘
    70元（計算式：6,000－5,930＝70），已無法負擔最大債權
    銀行中國信託商業銀行要求之第一階段還款方式，即分72期
    ，利率0%，每月清償 5,000元之協商條件，堪認債務人確已
     達不能清償債務或有不能清償之虞之程度。
六、綜上所述，依債務人之收入財產及必要生活支出之情形，已
    達不能清償債務或有不能清償之虞之程度，業如前述，而債
    務人前曾從事營業，平均每月營業額未超過20萬元，然債務
    人現僅係一般消費者，不再從事營業活動，且債務人曾向最
    大債權金融機構中國信託商業銀行請求協商債務清償方案，
    惟協商不成立，且未經法院裁定開始更生程序或宣告破產，
    又查無消費者債務清理條例第6條第 3項、第8條或第46條各
    款所定駁回清算聲請之事由存在，則債務人聲請清算，應屬
    有據，爰裁定如主文。
中    華    民    國    97    年     12    月    31   日
                  民事第一庭      法  官  蔡美美
本件不得抗告。
本裁定已於97年12月31日17時公告。
中    華    民    國    97    年    12    月    31    日
                                  書記官  謝明達


司法院資訊處製作；財團法人民間司法改革基金會備份。
